臺灣高等法院高雄分院刑事判決　　　　100年度上易字第528號
上　訴　人　臺灣屏東地方法院檢察署檢察官
被　　　告　陳國欽
上列上訴人因被告家庭暴力防治法等案件，不服臺灣屏東地方法
院100 年度易字第191 號中華民國100 年4 月29日第一審判決（
起訴案號：臺灣屏東地方法院檢察署99年度偵字第10872 號），
提起上訴，本院判決如下：
    主  文
上訴駁回。
    事  實
一、公訴意旨略以：被告陳國欽與弟媳陳龔芳香具有家庭暴力防
    治法第3 條第4 款所定之家庭成員關係，陳國欽前於民國（
    下同）98年3 月10日經臺灣屏東地方法院依家庭暴力法第14
    條第1 項之規定，以98年度家護字第111 號民事通常保護令
    裁定，令其「不得對陳龔芳香實施身體或精神上不法侵害之
    行為、不得直接或間接對於陳龔芳香為騷擾行為、應遠離陳
    龔芳香位於屏東縣萬丹鄉○○村○○路26號之住所至少100
    公尺、應完成認知輔導教育1 次（至少3 小時）」。該保護
    令有效期間為1 年，嗣經同院於99年2 月26日以99年度家護
    聲字第8 號裁定其有效期間延長1 年，陳國欽已收受該等裁
    定並知悉內容。詎竟違反上開裁定，於99年10月30日16時40
    分許，在屏東縣萬丹鄉○○村○○段第685 、686 地號農田
    ，以臺語「臭雞歪，妳是要吃棍子仙、吃刀仔仙? 妳欠打，
    妳是打不怕嗎? 要殺妳，幹妳娘雞歪」等言詞騷擾、恐嚇陳
    龔芳香（公然侮辱部分未據告訴），陳龔芳香聞言心生畏怖
    ，致生危害於其安全。因認被告陳國欽涉犯家庭暴力防治法
    第61條第1 、2 款之違反保護令罪嫌及刑法第305 條之恐嚇
    致危害安全罪嫌。
二、按被告以外之人（包括證人、鑑定人、告訴人、被害人及共
    同被告等）於審判外之陳述雖不符刑事訴訟法第159 條之1
    至之4 等四條之規定，而經當事人於審判程序同意作為證據
    ，法院審酌該言詞陳述或書面陳述作成時之情況，認為適當
    者，亦得為證據；刑事訴訟法第第159 條之5 第1 項定有明
    文。本判決所引用之證據，其原屬於傳聞證據部分，檢察官
    及被告均同意作為證據（見本院卷第18頁），本院審酌上開
    證據作成之過程並無不適當之情形，且對於被告涉案之事實
    具有相當之關聯性，依上開規定具有證據能力。
三、按犯罪事實應依證據認定之，無證據不得認定犯罪事實；不
    能證明被告犯罪者，應諭知無罪之判決，刑事訴訟法第154
    條第2 項、第301 條第1 項分別定有明文。次按認定不利於
    被告之事實，須依積極證據，苟積極證據不足為不利於被告
    事實之認定時，即應為有利於被告之認定，更不必有何有利
    之證據；且被告否認犯罪所持之辯解縱屬不能成立，仍非有
    積極證據足以證明其犯罪行為，不能遽為有罪之認定；而認
    定犯罪事實所憑之證據，雖不以直接證據為限，間接證據亦
    包括在內，然而無論直接或間接證據，其為訴訟上之證明，
    須於通常一般之人均不致有所懷疑，而得確信其為真實程度
    者，始得據為有罪之認定，倘其證明尚未達此一程度，而有
    合理懷疑存在時，事實審法院復就其心證上理由予以闡述，
    敘明其如何無從為有罪之確信，因而為無罪之判決，尚不得
    任意指為違法（最高法院30年上字第816 號判例、30年上字
    第1831號判例、76年台上字第4986號判例意旨參照）。又告
    訴人之指訴，係以使被告判罪處刑為目的，故多作不利於被
    告之陳述，自不得以其指訴為被告犯罪之唯一證據（最高法
    院52年台上字第1300號判例、81年度台上字第3539號、84年
    度台上字第5368號判決意旨參照）。
四、公訴人認被告涉犯上開違反家庭暴力防治法及恐嚇犯行，係
    以告訴人陳龔芳香之指訴、證人陳長仁之證詞，及臺灣屏東
    地方法院98年度家護字第111 號民事通常保護令、99年度家
    護聲字第8 號卷宗，為主要論據。
五、訊據被告堅詞否認有何違反保護令及恐嚇犯行，辯稱：那天
    我在我的土地施肥，距離告訴人的土地隔一條1 、20公尺寬
    之排水溝，我不可能對她怎樣，而且施肥機的聲音很大，我
    沒有罵她等語。經查，告訴人陳龔芳香雖於警、偵訊證稱：
    被告於上開時間到他田裡施肥，於施肥中走到我的農田前言
    語恐嚇我，我不清楚他為何恐嚇我，可能是我在田裡看他一
    下，他才恐嚇我等情（警卷第8 頁，偵卷第9 至11頁）；證
    人即告訴人配偶陳長仁則於警、偵訊證稱：我當時有聽見被
    告恐嚇告訴人，被告的田地與我的田地隔一條水溝等情（警
    卷第10至11頁，偵卷第10至11頁）。惟查，告訴人、證人陳
    長仁與被告、被告母親陳蔡鳳美間於97年間互控傷害，均經
    臺灣屏東地方法院99年度易字第72號判決有罪，並經本院10
    0 年上易字第227 號判決確定在案，有臺灣屏東地方法院上
    開判決及被告前科紀錄表可查（原審第23至30頁、本院卷第
    11頁）；被告於98年間又因未距離告訴人住處達100 公尺以
    上而經臺灣屏東地方法院以違反保護令罪判處拘役30日確定
    ，有99年度簡字第1934號判決可按（原審卷第31至33頁），
    足徵被告與告訴人、證人陳長仁間有嫌隙恩怨，無法和解，
    雙方甚為不睦、心結極深，證人陳長仁為告訴人配偶，係屬
    至親，故其證詞即有迴護告訴人之可能，自難以此告訴人一
    方而與被告對立之指訴，遽認被告有上開違反保護令及恐嚇
    犯行。而事後到場處理之警員即證人李俊廷於原審審理證稱
    ：這件是我到場處理的，去的時候雙方都在田裡工作，沒有
    講話，我問告訴人發生何事，她說被告罵她，我問被告，被
    告否認，雙方各說各話等語明確（原審第48頁），查證人為
    職司刑事偵察之員警，與被告、告訴人並無素怨或特殊情誼
    ，自無迴護或構陷被告、告訴人之必要，其上開證詞，自可
    採信，惟依證人李俊廷上開證述，亦不能證明被告確有公訴
    人所指言語騷擾、恐嚇告訴人之行為。此外，復查無其他積
    極證據足資認定被告確有公訴人所指前開犯行，自不能以推
    測或擬制之方法，遽認被告犯罪，自應為被告無罪之諭知。
六、原審以不能證明被告有違反保護令及恐嚇之犯行，而諭知被
    告無罪之判決，核無不合，檢察官上訴意旨循告訴人聲請上
    訴之理由，仍認被告犯罪，而指摘原判決不當，為無理由，
    應予駁回。
據上論斷，應依刑事訴訟法第368條，判決如主文。
本案經檢察官李門騫到庭執行職務。
中    華    民    國    100    年    8     月    11    日
                   刑事第六庭    審判長法  官  王憲義
                                       法  官  簡志瑩
                                       法  官  邱永貴
以上正本證明與原本無異。
不得上訴。
中    華    民    國    100    年    8     月    11    日
                                       書記官  盧雅婷